臺灣高等法院民事判決
108年度上易字第1403號
上  訴  人  基電工程有限公司

法定代理人  王麗玉  
訴訟代理人  張漢榮律師
複 代理 人  游文愷律師
被 上訴 人  廖芳民即鴻菁工程行

上列當事人間請求給付工程款事件，上訴人對於中華民國108年1
0月17日臺灣基隆地方法院108年度訴字第40號第一審判決提起上
訴，本院於110年7月27日言詞辯論終結，判決如下：
    主      文
原判決關於命上訴人給付逾新臺幣壹佰肆拾柒萬陸仟壹佰元，及
自民國一０八年三月十七日起至清償日止，按週年利率百分之五
計算之利息部分，及該部分假執行之宣告，暨訴訟費用之裁判均
廢棄。
上開廢棄部分，被上訴人在第一審之訴及假執行之聲請均駁回。
其餘上訴駁回。
第一、二審訴訟費用由上訴人負擔百分之九十九，餘由被上訴人
負擔。
    事實及理由
被上訴人於原審起訴及本院主張：上訴人於民國（下同）103年
  10月29日以總價新臺幣（下同）5,369萬7,590元向訴外人英順
  營造股份有限公司（下稱英順公司）承攬新北市○○區○○00○○○○
  000號雜項工程─電氣、電信、噴罐外管工程」（下稱系爭工程
  ），嗣兩造於103年11月5日簽訂工程合約書（下稱系爭契約）
  ，將系爭工程委由伊施作，約定工程款依兩造議定之單價即伊
  之工程報價單實作實算。伊至105年6月13日施作部分經結算工
  程款為1,931萬8,320元，扣除上訴人已給付1,784萬2,220元，
  上訴人尚有工程款147萬6,100元（下稱系爭工程款）未給付。
  系爭工程業已於106年7月15日完工，並經英順公司驗收合格。
  詎伊依約向上訴人請領系爭工程款時，上訴人稱因系爭工程之
  施作致沉砂滯洪池邊坡坍塌，遭英順公司扣款始導致拖欠，伊
  多次催討仍未獲置理，嗣伊於107年3月28日以上訴人及英順公
  司為相對人向臺灣臺北地方法院（下稱臺北地院）聲請調解，
  經臺北地院於同年5月11日以107年度北司調字第395號調解不
  成立。爰依系爭契約第4條約定及民法第505條第1項規定，求
  為命上訴人給付147萬6,100元，及自108年1月23日起至清償日
  止，按週年利率5%計算法定遲延利息之判決，並願供擔保，請
  准宣告假執行。
上訴人則以：
㈠英順公司因被上訴人之施工瑕疵造成土石崩落而受有損害，英
  順公司自給付予伊之工程款中扣除147萬6,100元，伊乃於107
  年6月19日於臺北地院對英順公司提起給付工程款訴訟（下稱
  北院訴訟），並與被上訴人約定北院訴訟如經法院判決勝訴確
  定，伊即將未給付之工程款撥予被上訴人。伊遂於107年5月28
  日書立切結書（下稱系爭切結書），且被上訴人亦於其上簽名
  ，足見該切結書並非伊單方之意思表示。嗣伊對英順公司之北
  院訴訟敗訴判決確定，故兩造約定伊對英順公司取得勝訴判決
  後再給付147萬6,100元之條件未成就，被上訴人即不得向伊請
  領系爭工程款。又被上訴人於105年6月12日開挖管溝約130公
  尺，施工完畢尚有約50公尺之管溝未埋設涵管亦未回填，翌日
  凌晨因雨水無法宣洩而淤積滲入未回填之管溝內，致沉砂滯洪
  池邊坡坍塌（下稱系爭坍塌）。英順公司修復系爭坍塌之邊坡
  共支出修繕費用147萬6,100元，並將該損失歸責於伊未能回填
  管溝所致，伊因被上訴人未回填管溝造成工程範圍外之邊坡坍
  塌，遭英順公司扣款而受損，屬可歸責於被上訴人之事由所致
  ，故被上訴人應依民法第495條第1項、第227條第2項加害給付
  之規定，對伊負損害賠償責任，伊遭英順公司扣款147萬6,100
  元所受損害應與系爭工程款債權抵銷。且縱認系爭邊坡坍塌非
  因被上訴人施工之瑕疵所致，依系爭工程契約第9條約定，有
  關天然災害所致工程上之損害，兩造亦已約定由被上訴人向保
  險業投保災害保險，並由被上訴人就任何災害之發生負全部責
  任。從而，英順公司將修復系爭坍塌費用自伊可請領之工程款
  中扣除，此部分之修復費用依約亦應由被上訴人負擔等語，資
  為抗辯。
㈡並於本院主張：被上訴人未每日回填管溝之土壤，雨水從管溝滲漏，掏空邊坡下方土壤，致系爭坍塌，此係可歸責於被上訴人之事由，並由當天會同進行搶修工程之技師研判此為系爭崩塌之主因，兩者間具有因果關係，原判決以被上訴人否認未每日回填管溝之事實，即認定無相當因果關係，尚嫌速斷。且原判決認承攬之瑕疵擔保應回歸不完全給付規定，而漏未審酌承攬之瑕疵擔保責任相關規定，顯屬有誤。
原審就被上訴人之請求，判決被上訴人全部勝訴，上訴人不服
  ，提起上訴，並聲明：㈠原判決廢棄；㈡被上訴人在第一審之訴
  駁回。被上訴人則為答辯聲明：上訴駁回。
兩造所不爭執之事項：
㈠上訴人於103年10月29日以總價5,369萬7,590元向英順公司承攬
  系爭工程，嗣兩造於103年11月5日簽訂系爭契約，將系爭工程
  委由被上訴人施作，約定工程款依兩造議定之單價即被上訴人
  工程報價單實作實算。被上訴人就系爭工程施工過程如下：
⒈被上訴人自103年11月起至104年2月施工初期，係先開挖管溝、
  埋設管線，管線埋設完畢後以澆置混凝土之工法固定管線，待
  混凝土凝固後，再於混凝土上方回填原土方。
⒉被上訴人自104年2、3月間起，改以爐石粉掩埋取代澆置混凝土
  之工法，即於管線埋設完畢後，先舖滿爐石固定管線後，再於
  爐石上方回填原土方。
⒊被上訴人於105年6月12日開挖管溝約130公尺，施工完畢回填約
  70公尺，尚有約50公尺之管溝未埋設涵管亦未回填。
⒋系爭工程於105年6月13日因雨，導致沉砂滯洪池邊坡坍塌（即
  系爭坍塌）。
⒌被上訴人至105年6月13日施作部分經結算工程款為1,931萬8,32
  0元，扣除上訴人已給付1,784萬2,220元，上訴人尚有系爭工
  程款即147萬6,100元未給付予被上訴人。
㈡上訴人承攬英順公司之系爭工程業已於106年7月15日完工，並
  經英順公司驗收合格。
㈢系爭工程款，被上訴人曾於107年3月28日以上訴人及英順公司
  為相對人向臺北地院聲請調解，經臺北地院於107年5月11日以
  107年度北司調字第395號調解不成立，核發調解不成立證明書
  。
㈣上訴人於107年5月28日書立系爭切結書予被上訴人，內容記載
  「本公司與英順營造股份有限公司請求訴訟標的金額為147萬6
  ,100元，經法院判決勝訴確定後，本公司即將未給付予鴻菁工
  程行之工程款撥予鴻菁工程行」，並由上訴人取回正本乙份（
  見原審卷第139頁）。
㈤上訴人於107年6月19日於臺北地院對英順公司提起給付工程款
  訴訟（即北院訴訟），於107年12月11日經臺北地院以107年度
  建字第311號判決駁回上訴人之訴，嗣上訴人提起上訴，因逾
  期未補正對於第一審判決不服之程度及應如何廢棄或變更之聲
  明，亦未依其聲明不服之程度繳納上訴裁判費，於108年2月20
  日遭裁定上訴駁回而告確定。 
本件之爭點：㈠系爭切結書約定之內容，是否屬兩造就上訴人給
  付系爭工程款予被上訴人所約定之條件？被上訴人得否請求上
  訴人給付系爭工程款？㈡上訴人抗辯被上訴人依民法第495條第
  1項、第227條第2項加害給付之規定，對上訴人應負損害賠償
  責任，並以遭英順公司扣款147萬6,100元所受損害與系爭工程
  款債權抵銷之，有無理由？㈢上訴人抗辯依系爭工程契約第9條
  約定，有關天然災害所致工程上之損害，應由被上訴人負全部
  責任，有無理由？茲分別析述如下： 
㈠系爭切結書應屬清償期之約定，在北院訴訟判決上訴人敗訴確
  定時，已確定不能發生系爭切結書約定之事實，給付系爭工程
  款之清償期應於北院訴訟判決確定時屆至：
⒈按民法所謂條件，係當事人以將來客觀上不確定事實之成就或
  不成就，決定法律行為效力之發生之一種附款。茍當事人非以
  法律行為效力之發生繫於將來不確定之事實，而僅以其履行繫
  於不確定之事實之到來者，則非條件，應解釋為於其事實之發
  生時，為權利行使期限之屆至。在此情形，若該事實之到來確
  定不發生，應認其期限已屆至（最高法院110年度台上字第482
  號判決要旨參照）。又當事人約定之將來不確定事實之發生，
  究係以之為條件，抑係清償期，為解釋意思表示之問題，應探
  求當事人之真意，不能拘泥於所用之辭句（民法第98條參照）
  。當事人就既已存在之債務，約定於預期之不確定事實發生時
  履行，而非將債務之發生或消滅繫於該不確定事實之發生，係
  對債務之清償約定不確定期限，而非附以條件。又當事人預期
  不確定事實之發生，以該事實發生時為債務之清償期者，應認
  該事實發生時，或非因債權人以不正當行為致其發生已不能時
  ，為清償期屆至之時（最高法院89年度台上字第2747號判決要
  旨參照）。故約定以不確定事實之發生為清償期，該事實可能
  發生，可能不發生，於發生時，清償期固屬屆至，如已確定不
  發生，亦應認清償期屆至。
⒉經查：
⑴被上訴人至105年6月13日施作部分經結算工程款為1,931萬8,32
  0元，扣除上訴人已給付1,784萬2,220元，上訴人尚有系爭工
  程款即147萬6,100元未給付予被上訴人，且上訴人承攬英順公
  司之系爭工程業已於106年7月15日完工，並經英順公司驗收合
  格（見不爭執事項㈠⒌、㈡），是上訴人依系爭契約應負之承攬
  債務即系爭工程款已確定發生。又依系爭切結書所載「本公司
  與英順營造股份有限公司請求訴訟標的金額為147萬6,100元，
  經法院判決勝訴確定後，本公司即將未給付予鴻菁工程行之工
  程款撥予鴻菁工程行」等文義觀之（見不爭執事項㈣），係兩
  造就已存在之系爭工程款債務，約定於預期之不確定事實發生
  時履行，即上訴人對英順公司所提之北院訴訟，於判決勝訴確
  定後，上訴人即應給付被上訴人系爭工程款，但依此文義顯無
  法反面推論，兩造係約定北院訴訟敗訴時，上訴人即無須給付
  系爭工程款，即將已存在之系爭工程款債務之消滅繫於北院訴
  訟判決敗訴確定之不確定事實之發生。是核兩造締約之真意，
  應係約定待上訴人所提北院訴訟勝訴時，上訴人即應給付系爭
  工程款，而非約定上訴人所提北院訴訟敗訴確定時，系爭工程
  款債務即消滅，上訴人無須給付系爭工程款，則系爭切結書之
  約定應認係以上訴人所提北院訴訟判決勝訴確定之發生，為既
  已存在之系爭工程款款債務之清償期，而非以之為給付系爭工
  程款之條件，上訴人抗辯系爭切結書係以北院訴訟判決勝訴確
  定，為系爭工程款之給付條件云云，自不足採。
⑵上訴人對英順公司所提北院訴訟，已經臺北地院判決敗訴確定
  （見不爭執事項㈤），則兩造約定以北院訴訟判決勝訴確定之
  不確定事實發生，作為系爭工程款債務之清償期，已確定不能
  發生，且此不能發生法院判決勝訴確定之情事，非因被上訴人
  以不正當行為所致，自應認上訴人給付系爭工程款之清償期，
  亦於北院訴訟敗訴確定時屆至。
㈡上訴人抗辯被上訴人依民法第495條第1項、第227條第2項加害
  給付之規定，對上訴人應負損害賠償責任，並以遭英順公司扣
  款147萬6,100元所受損害與系爭工程款債權抵銷之，為無理由
  ：
⒈按因可歸責於承攬人之事由，致工作發生瑕疵者，定作人除依
  前二條之規定，請求修補或解除契約，或請求減少報酬外，並
  得請求損害賠償，民法第495條第1項定有明文。又因可歸責於
  債務人之事由，致為不完全給付者，債權人得依關於給付遲延
   或給付不能之規定行使其權利。因不完全給付而生前項以外
  之損害者，債權人並得請求賠償，民法第227條第1項、第2項
  亦定有明文。準此，定作人得依上開規定請求承攬人賠償損害
  ，自須以因工作瑕疵所發生之損害，係可歸責於承擔人之事由
  所致。本件上訴人抗辯被上訴人未每日回填管溝之土壤，致雨
  水從管溝滲漏，掏空邊坡下方土壤，而發生系爭坍塌，故因系
  爭坍塌所生之損害，係可歸責於被上訴人之事由所致等情，但
  為被上訴人所否認，因此，上訴人前揭抗辯系爭坍塌所生損害
  ，係屬可歸責於被上訴人之事由，係被上訴人未每日回填管溝
  之土壤，則本件即應探究，被上訴人於施工期間，是否負有每
  日應將開挖管溝回填之義務？
⒉經查：　
⑴依兩造所訂之系爭契約，其中於系爭契約之附圖之註2載明：外
  管施工須與園方相關行政單位洽談，排定非連續假日施作，並
  附填平道路，恢復外觀及試壓防漏之責任等情，有附圖可參（
  見原審卷第27頁）。是被上訴人施工完成後，固負有填平道路
  ，恢復外觀及試壓防漏之責任，但於施工期間，就每日已開挖
  尚未施工之管溝，是否負有須當日回填之義務，則有疑義，自
  有進一步探究之必要。
⑵被上訴人自103年11月起至104年2月施工初期，係先開挖管溝、
  埋設管線，管線埋設完畢後以澆置混凝土之工法固定管線，待
  混凝土凝固後，再於混凝土上方回填原土方；自104年2、3月
  間起，改以爐石粉掩埋取代澆置混凝土之工法，即於管線埋設
  完畢後，先舖滿爐石固定管線後，再於爐石上方回填原土方（
  見不爭執事項㈠⒈⒉）。是以，系爭工程之施工方式，有採澆置
  混凝土及舖設爐石等兩種方式，其中澆置混凝土方式，須待混
  凝土凝固後，始能回填土方，顯無法於施工當日即可立即將管
  溝回填。因此，被上訴人施工完成後，固負有填平道路，恢復
  外觀及試壓防漏之責任，但此項約定顯非課予被上訴人於施工
  期間，就每日開挖之管溝，亦負有須當日回填之義務甚明。
⑶證人即上訴人實際負責人亦為系爭工地負責人邱清鴻於北院訴
  訟證稱：「〔施工過程中，有沒有慣例或者被告(指英順公司)
  有無指示你們每天挖管，挖完以後都要把洞回填？〕實務上是
  不可能，因為應該都是管溝挖了以後，配完管，管溝才會回填
  回去」（見北院訴訟卷第343頁）、「（在北院訴訟作證時，
  證稱施工過程中，實務上不可能每天挖完之後，就把挖的洞回
  填，因為都是管溝挖好配完管才會回填回去，是否如此？）是
  」等語（見本院卷一第465頁）。是由邱清鴻前揭證言可知，
  依兩造所訂系爭契約及工程慣例，被上訴人於施工期間，就每
  日開挖之管溝，並不負有須當日回填之義務，且上訴人亦未要
  求被上訴人就每日開挖之管溝，應於當日回填。則上訴人抗辯
  被上訴人就每日開挖之管溝，負有須當日回填之義務一節，顯
  不足採。
⑷證人即英順公司派駐系爭工地之工地主任彭源洲於原審固證述
  ：管路工程施工規範（下稱系爭施工規範）第3.5.2條規定，
  管溝開挖當天應該回填係工程慣例等語（見原審卷第279頁）
  。然查，系爭施工規範第3.5.2條固規定：「管路施工當天應
  確實按規定回填，如隔天路證機關無法配合舖設AC面層時，應
  即舖設5cm厚簡易AC面層，簡易AC面層再補修項目本工程不另
  列項，投標人自行於相關項目估入，惟簡易AC若有損壞，乙方
  仍需依甲方指示做簡易AC面層再修補。舖設厚度另有規定時，
  從其規定」（見北院訴訟卷第402頁）。惟系爭施工規範係台
  灣電力公司供電區營運處訂定，以作為規範其承包商之依據，
  但兩造所訂系爭契約並未將之列為規範依據，自難認系爭施工
  規範有拘束兩造之效力，且依被上訴人之前揭施工方式觀之，
  在採澆置混凝土方式施工時，既無法於施工當日即可將管溝回
  填，因此，本院尚難憑系爭施工規範，推論有管溝開挖當天應
  該回填之工程慣例存在，是上訴人抗辯被上訴人依工程慣例，
  負有管溝開挖當天應該回填之義務云云，自不足採。
⑸證人彭源洲復證稱：伊通常會要求能作多少就挖多少，現場我
  們指揮的人會告訴工班，做多少挖多少，過中午現場評估，下
  午沒辦法作那麼多，就先不要開挖。伊前一天有通知上訴人的
  工班，叫他們沒有辦法把管子回填完就不要挖了；伊前一天也
  有要求不要繼續挖了，他們開挖的人後面配管的人可以跟上來
  ，就一直往前挖，我們有要求開挖要先停下來等，沒有的話一
  定要先回填回去；現場有英順公司監工人員，英順公司監工人
  員每天會依伊所述上開方式，確認施作單位有無確實回填等語
  （見本院卷一第463-464頁）。然被上訴人於施工期間，開挖
  管溝後，未及施作之管溝並未於當日回填一節，已據被上訴人
  陳明在卷，核與證人邱清鴻於北院訴訟證稱：「〔施工過程中
  ，有沒有慣例或者被告(指英順公司)有無指示你們每天挖管，
  挖完以後都要把洞回填？〕實務上是不可能，因為應該都是管
  溝挖了以後，配完管，管溝才會回填回去」（見北院訴訟卷第
  343頁）、「（在北院訴訟作證時，證稱施工過程中，實務上
  不可能每天挖完之後，就把挖的洞回填，因為都是管溝挖好配
  完管才會回填回去，是否如此？）是」等語（見本院卷一第46
  5頁），大致相符，堪信為真實。因此，彭源洲如確實要求上
  訴人作多少挖多少，每日回填，亦要求英順公司監工人員每天
  確認有無確實回填一節為真正，則何以發生被上訴人於施工期
  間，於開挖管溝後，未及施作之管溝並未於當日回填之情事。
  且經本院質以彭源洲何以英順公司監工人員沒有確認使工班回
  填一事，其稱伊有要求他們，但他們沒有做到云云。是彭源洲
  此部分證述之可信度，已屬存疑。再者，如彭源洲確有要求上
  訴人作多少挖多少，每日回填，則兩造於103年10月29日簽訂
  系爭契約後，被上訴人於103年11月間進場施作至於105年6月1
  2日止，長達逾7個月之施工期間，被上訴人就每日開挖而未及
  施工之管溝均未回填，何以均未見英順公司人員及時糾正，亦
  未見上訴人要求被上訴人應每日回填？參以，彭源洲係英順公
  司派駐系爭工地之工地主任，其就系爭工地之施工負有指揮監
  督之責，而其是否確實要求上訴人須每日回填，及有無確實監
  督上訴人施工等各情，均攸關其有無確實履行工地主任應負之
  義務，所為證言已難期無偏頗之虞，是彭源洲之證言既有前述
  之疑義，本院尚難認僅以其證言形成英順公司有要求被上訴人
  於施工期間，應將每日開挖而未施作之管溝回填之情事。
⑹證人邱清鴻雖證稱：彭源洲或是英順公司人員有跟伊提示施作
  多少，開挖多少，每日均須將開挖部分回填，伊跟工班說管溝
  要趕快做回填的工作等語（見本院卷一第466頁）。但此與其
  於北院訴訟所為前揭證述之內容不符，已難信實。且縱認英順
  公司人員確有要求上訴人於施工期間，應將每日開挖而未施作
  之管溝回填，而使上訴人負有此項之義務，但邱清鴻並未向被
  上訴人下達同樣指示，而僅係指示工班說管溝要趕快做回填的
  工作等情，自難認上訴人有要求被上訴人應將每日開挖而未施
  作之管溝回填。遑論，每日開挖之管溝是否均應於當日回填，
  涉及施工成本，在系爭契約未明定，且上訴人亦未指示被上訴
  人之情形下，顯難認被上訴人負有應將每日開挖而未施作之管
  溝回填之義務。
⑺綜上，系爭契約未約定被上訴人於施工期間，就每日開挖之管
  溝，負有須當日回填之義務，上訴人所舉證據亦不足以證明存
  有每日開挖之管溝應於當日回填之工程慣例，且縱英順公司有
  要求上訴人施作多少，開挖多少，每日均須將開挖部分回填之
  情事，但上訴人並未就英順公司此項要求，進一步向被上訴人
  為相同之要求等情，均如前述，則被上訴人未將每日開挖之管
  溝回填，難認有何違反系爭契約約定之義務，或違反施工慣例
  所應盡注意義務之情事。因此，系爭坍塌所造成之損害，即難
  認係可歸責於被上訴人之事由所致，上訴人抗辯被上訴人依民
  法第495條第1項、第227條第2項加害給付之規定，對上訴人應
  負損害賠償責任，並以遭英順公司扣款147萬6,100元所受損害
  與系爭工程款債權抵銷之，洵屬無據。
㈢上訴人抗辯依系爭契約第9條約定，系爭坍塌所致之損害，應由
  被上訴人負全部責任，為無理由：
  查系爭契約第9條固約定：本工程應由被上訴人自行向國內保
  險業辦理災害保險、營造綜合保險，其保險費由被上訴人負責
  ，如遇任何災害發生，均由被上訴人負責，上訴人概不補貼（
  見原審卷第21頁）。然本件被上訴人係請求上訴人給付依系爭
  契約已確定發生之承攬債務即系爭工程款，此顯與系爭契約第
  9條之約定無涉。至系爭坍塌所造成之損害，既非屬可歸責於
  被上訴人之事由所致，被上訴人不負損害賠償責任，業如前述
  ，亦與系爭契約第9條之約定無關。故上訴人抗辯依系爭契約
  第9條約定，系爭坍塌所致之損害，應由被上訴人負全部責任
  ，亦乏所據。
㈣按報酬應於工作交付時給付之，無須交付者，應於工作完成時
  給付之。工作係分部交付，而報酬係就各部分定之者，應於每
  部分交付時，給付該部分之報酬。民法第505條定有明文。又
  系爭契約第4條約定：「……5、本合約為實作實算；依每期施作
  進度計算之。6、保留款於工程驗收後6個月，以現金支付」（
  見原審卷第19頁）。查上訴人承攬英順公司之系爭工程業已於
  106年7月15日完工，並經英順公司驗收合格（見不爭執事項㈡
  ），且上訴人抗辯前揭各項均無理由，則被上訴人依系爭契約
  第4條約定及民法第505條第1項規定，請求上訴人給付系爭工
  程款，自屬有據，應予准許。
㈤末按給付無確定期限者，債務人於債權人得請求給付時，經其
  催告而未為給付，自受催告時起，負遲延責任。其經債權人起
  訴而送達訴狀，與催告有同一之效力。遲延之債務，以支付金
  錢為標的者，債權人得請求依法定利率計算之遲延利息；應付
  利息之債務，其利率未經約定，亦無法律可據者，週年利率為
  百分之五，民法第229條第2項、第233條第1項前段、第203條
  定有明文。查本件起訴狀繕本於108年1月23日送達上訴人，有
  送達證書可參（見原審卷第43頁），被上訴人並據此請求上訴
  人給付自起訴狀繕本送達翌日即108年1月23日起算，按週年利
  率百分之5計算之法定遲延利息等情，然上訴人依系爭切結書
  之約定，其給付系爭工程款之清償期，係於北院訴訟敗訴確定
  時屆至，業如前述，且北院訴訟係臺北地院於108年2月20日以
  裁定駁回上訴人之上訴而告確定（見不爭執事項㈤），又該駁
  回上訴之裁定係於108年2月23日送達上訴人，亦有送達證書附
  於北院訴訟卷可參，是北院訴訟應於該裁定抗告期間屆滿之翌
  日即108年3月16日確定，堪可認定。因此，系爭工程款之清償
  期，即應於北院訴訟敗訴確定之日即108年3月16日屆至，被上
  訴人依上規定，請求上訴人自108年3月17日起給付按週年利率
  百分之5計算之法定遲延利息，即屬有據，應予准許。至逾此
  部分之利息請求，因系爭工程款之清償期尚未屆至，尚乏所據
   ，應予駁回。
綜上所述，被上訴人依系爭契約第4條約定及民法第505條第1項
  ，請求上訴人給付被上訴人147萬6,100元，及自108年3月17日
  起至清償日止，按週年利率百分之5計算之法定遲延利息，於
  法有據，應予准許，逾此範圍之請求，則屬無據，應予駁回，
  被上訴人敗訴部分，假執行之聲請亦失所依據，應併予駁回。
  原審關於命上訴人給付本息就超過上開應予准許部分，為上訴
  人敗訴之判決，並為假執行之宣告，自有未洽，上訴意旨指摘
  原判決此部分不當，求予廢棄改判，為有理由，爰由本院廢棄
  改判如主文第二項所示。至於上開應准許部分，原審判命上訴
  人給付，並酌定相當擔保金分別為准、免假執行之宣告，核無
  違誤，上訴意旨，就此部分，仍執陳詞，指摘原判決此部分不
  當，求予廢棄，為無理由，應駁回其上訴。
本件事證已臻明確，兩造其餘之攻擊或防禦方法及所用之證據
  ，經本院斟酌後，認為均不足以影響本判決之結果，爰不逐一
  論列，附此敘明。
據上論結，本件上訴為一部有理由、一部無理由，依民事訴訟
  法第450條、第449條第1項、第79條，判決如主文。　
中　　華　　民　　國　　110 　年　　8 　　月　　17　　日
                  民事第十一庭  
                        審判長法  官  李慈惠
                              法  官  陳婷玉
                              法  官  謝永昌
正本係照原本作成。
不得上訴。
中　　華　　民　　國　　110 　年　　8 　　月　　17　　日
　　　　　　　　　　　　　    書記官  王增華